---
title: | 
    | Construire l'espace social de la pauvreté avec un Baromètre d'opinion
subtitle: "Soutenance de Mémoire"
author: | 
    | Kim Antunez
    |
division: "ENSAE 3A, Master 2 SQD"
departement: "septembre 2021"
logo: "../rapport/logos/logo.png"
automaticcontents: false
output:
    beamer_presentation:
        template: template.tex
        keep_tex: yes
        theme: TorinoTh
        slide_level: 3
header-includes:
- \usepackage{wrapfig}
- \usepackage{booktabs}
- \usepackage{longtable}
- \usepackage{array}
- \usepackage{multirow}
- \usepackage{wrapfig}
- \usepackage{float}
- \usepackage{colortbl}
- \usepackage{pdflscape}
- \usepackage{tabu}
- \usepackage{threeparttable}
- \usepackage{threeparttablex}
- \usepackage[normalem]{ulem}
- \usepackage{makecell}
- \usepackage{animate}
- \usepackage{fontawesome5}
- \usepackage{caption}
- \usepackage{graphicx}
- \usepackage{tikz}
- \usetikzlibrary{fit,arrows.meta}
- \usepackage{pifont}
- \usepackage[shortlabels]{enumitem}
- \usepackage{dsfont}
- \setlist[itemize,1]{label = --}
- \setlist[itemize,2]{label = $\circ$}
- \setlist[enumerate,1]{label={\arabic*}}
- \usepackage{lmodern}
- \usepackage{cancel}
- \usepackage{array}
- \usepackage{xspace}
- \usepackage{tcolorbox}
- \usepackage{bclogo}

themeoptions: "coding=utf8,language=french"
classoption: 'usepdftitle=false,french'
fontsize: 10pt
---

```{r setup, include=FALSE}
knitr::opts_chunk$set(echo=FALSE,
	             cache=FALSE,
               prompt=FALSE, eval = TRUE,
               tidy=FALSE,
               comment=NA,
               message=FALSE,
               warning=FALSE,
               fig.width = 3,
               fig.height = 1,
	             fig.pos = "!ht", #!H encore plus fort
	             fig.align = 'center',
	             dev = "pdf"
	             )


library(dplyr)
library(kableExtra)
```


```{r aqltsetup, include=FALSE, eval = TRUE}
is_html <- knitr::is_html_output()
is_latex <- knitr::is_latex_output()
################################
########## KNITR ###############
################################
library(htmltools)
latex_emph <- function(entete = "Note", x, sep = "\n\n"){
  txt <- paste(sprintf("\\emph{%s}", x), collapse = sep)
  if(length(x)>1){
    entete <- paste0(entete,"s")
  }
  sprintf("\n\\emph{%s} : %s", entete, txt)
}
md_framed <- function(x, options){
  if (!is_latex || is.null(options$mdframed) || !options$mdframed || 
      is.null(options$fig.cap))
    return (x)
  # cap <- options$fig.cap
  # label <- fig$label
  # \label{fig:filtersdafcoefs}
  # \includegraphics[width=3cm,height=3cm]{example-image-a}
  #     \captionof{figure}{exampleimg}
  x <- gsub("\\\\begin\\{figure\\}(\\[!?\\w*\\])?",
            "", x)
  x <- gsub("\\caption","\\captiontmp", x, fixed = TRUE)
  # x <- gsub("^(\\n)*", "", x)
  x <- gsub("\n\n{\\centering",
            "\\begin{center}", x, fixed = TRUE)
  x <- sub("} \n\n}","}", x, fixed = TRUE)
  x <- gsub("\\end{figure}",
            "\\end{center}", x, fixed = TRUE)
  x
}

add_fig_opt_html <- function(x, options, nom_opt){
  nom_opt_complet <- sprintf("fig.%s", tolower(nom_opt))
  opt <- options[[nom_opt_complet]]
  if(!is.null(opt)){
    first_txt <- tags$p(opt[1], id = nom_opt, class = "title caption")
    all_txt <- c(list(first_txt),
                 lapply(opt[-1], tags$p, class = "caption"))
    txt <- withTags(
      div(class = "caption", id = nom_opt,
          tagList(all_txt)
      )
    )
    x <- paste(x,
               as.character(txt),
               sep = "\n")
  }
  x
}

add_fig_opt_latex <- function(x, options, nom_opt, 
                              prefix = nom_opt,
                              sep_multi = "---", sep_fichier = "\n\n"){
  if(is.null(prefix)){
    prefix <- nom_opt
  }
  if(is.null(sep_multi)){
    sep_multi <- "---"
  }
  if(is.null(sep_fichier)){
    sep_fichier <- "\n\n"
  }
  nom_opt_complet <- sprintf("fig.%s", tolower(nom_opt))
  opt <- options[[nom_opt_complet]]
  if(!is.null(opt)){
    x <- paste(x,
               latex_emph(prefix, opt, sep = sep_multi),
               sep = sep_fichier)
  }
  x
}
add_footnote_latex <- function(x, options, envir = "figure", remove_envir = TRUE){
  
  fin_envir <- sprintf("\\end{%s}", envir)
  if(length(grep(fin_envir, x, fixed = TRUE)) == 0){
    return(x)
  }
  
  params <- list(Source = list(),
                 Champ = list(),
                 Note = list(sep_multi = "\n\n"),
                 Lecture = list(prefix = "Note de lecture"))
  ajouts <- "\\footnotesize"
  for (opt in names(params)){
    ajouts <- add_fig_opt_latex(ajouts, options, opt,
                                prefix = params[[opt]]$prefix,
                                sep_multi = params[[opt]]$sep_multi,
                                sep_fichier = params[[opt]]$sep_fichier)
  }
  x <- paste0(x, ajouts, "\n\\normalsize")
  if(remove_envir){
    x <- sub(fin_envir, "", x, fixed = TRUE)
    x <- paste0(x, fin_envir)  
  }
  x  
}

add_footnote_html <- function(x, options){
  for (opt in c("source", "champ", "note", "lecture")){
    x <- add_fig_opt_html(x, options, opt)
  }
  x
}
add_footnote_perso <- function(x, options, envir = "figure", remove_envir = TRUE){
  if(is_latex){
    res <-  add_footnote_latex(x, options, envir = envir, remove_envir = remove_envir)
  }else if(is_html){
    res <-  add_footnote_html(x, options)
  }else{
    res <-  x
  }
  res
}
add_footnote_kable <- function(x, options = knitr::opts_current$get()){
  if(length(grep("\\end{table}", x, fixed = TRUE)) >0){
    envir = "table"
    remove_envir = TRUE
  } else if(length(grep("\\end{longtable}", x, fixed = TRUE)) >0){
    envir = "longtable"
    remove_envir = FALSE
  } 
  x <- add_footnote_perso(x, options = options, envir = envir, remove_envir = remove_envir)
  class(x) <- "knitr_kable"
  if(is_latex){
    attr(x, "format") <- "latex"
  }else if(is_html){
    attr(x, "format") <- "html"
  }
  x
}

local({
  hook_plot2 <- knitr::knit_hooks$get('plot')
  knitr::knit_hooks$set(plot = function(x, options) {
    if(is.null(options$fig.cap))
      return(hook_plot2(x, options))
    if(is_latex){
      res <-  knitr:::hook_plot_tex(x, options)
      # res <- md_framed(res, options)
      # res <- add_footnote_latex(res, options)
    }else if(is_html){
      res <- hook_plot2(x, options)
      # res <- add_footnote_html(res, options)
    }else{
      res <-  hook_plot2(x, options)
    }
    res <- add_footnote_perso(res, options)
    md_framed(res, options)
  })
})
```

# Dimensions de la pauvreté : perspectives théoriques {#chap1}

### Sommaire
\tableofcontents[currentsection, hideothersubsections]

###  La pauvreté est **multidimensionnelle**

1.	**Monétaire** 
* 	**Relative** : niveau de vie, seuil de pauvreté,

\pause

dépenses pré-engagées ?

Ex : Les inégalités de niveau de vie sont encore plus marquées une fois que l’on déduit les dépenses pré-engagées (*Lelièvre, Rémila, 2018*).
\pause

* 	**Absolue** : privation matérielle

\pause

\bigskip

\bigskip

2.	**Institutionnelle** : bénéficier de minima sociaux (*Simmel*, *Paugam*)

* 	Situation d’assistance qui lie l’individu à sa société (*Simmel*)

*   Statut social dévalorisé (*Paugam*)


<!-- \faArrowCircleRight{} **Halo de la pauvreté**  -->

<!--   * Tout ce qui peut nous faire basculer dans la pauvreté (précarité) -->
<!--   *	Tout ce qu’on n’arrive pas à mesurer  -->

### Pauvreté subjective comme moyen d’approcher le halo

3.	**Subjective** 

  -	**pauvreté monétaire indirecte**
  
      * privation matérielle
      
      * difficultés financières perçues. 
    \footnotesize 
    	*« Selon vous, pour vivre, quel est le montant dont doit disposer au minimum un foyer comme le vôtre, par mois (en euros) ? »*
    \normalsize
  
  \pause
  
  \bigskip
  
  \bigskip
  
  -	**pauvreté directe** = sentiment de pauvreté
  
    \footnotesize 
    	*« Et vous personnellement, pensez-vous qu’il y a un risque que vous deveniez pauvre dans les cinq prochaines années ? Oui, plutôt/Non, plutôt pas/Je suis déjà pauvre / NSP »*
    \normalsize
  
\pause
  
\faArrowCircleRight{} **Duvoux, Papuchon 2018** 

### Projet de recherche

::::{.encadre data-latex=""} 

\bigskip

Quelles sont ces **interactions** entre les **différentes dimensions** de la **pauvreté** 

\begin{center}
\Huge \faQuestion \normalsize
\end{center}
::::

Comment sont-elles chacune situées socialement et, lorsqu’elles sont analysées conjointement, que nous disent-elles sur l’étendue et la nature du phénomène de pauvreté ? 

\bigskip

\faArrowCircleRight{} Prolonger les travaux de Duvoux et Papuchon en proposant une **modélisation synthétique** du phénomène de pauvreté et ses différentes dimensions.

### Données et méthodes

**Données** : Baromètre d’opinion de la Drees (2017-2019)

\bigskip

\pause

**Méthodes**

1. Statistiques descriptives et modèles économétriques classiques afin de déterminer les variables qui permettent d'expliquer le sentiment de pauvreté

2. Modèles à variables latentes afin de construire l'espace social de la pauvreté. 

# Le sentiment de pauvreté ne se réduit pas au niveau de vie {#nonreducnv}

### Décorrélation au cours du temps des pauvretés objective et subjective

```{r, include = FALSE}
champ <- c("Personnes d’au moins 18 ans résidant en France métropolitaine.")
source <- c("Baromètre d’opinion de la DREES, 2015-2019.")

if(knitr:::is_latex_output()){
  note <- c("Les barres noires correspondent aux intervalles de confiance à 95 \\%. La borne d'erreur a été calculée avec la formule : $({z}_{\\frac{{\\alpha}}{{2}}})(\\sqrt{\\frac{{p'(1-p')}}{{n}}}$ avec $p' = \\frac{x}{n}$ la proportion estimée de réponses affirmatives à la question ($x$ étant le nombre de réponses affirmatives et $n$ la taille de l'échantillon). Pour plus de détails concernant le calcul voir \\href{https://courses.lumenlearning.com/atd-odessa-statistics/chapter/a-population-proportion/}{ici}. Grossièrement, on peut considérer que si l’on prend l’ensemble de l’échantillon d’un même millésime d’enquête (3 000 répondants), une évolution est significative si elle est supérieure au seuil de 4 points de pourcentage. Ce seuil est supérieur quand les effectifs sont plus petits : par exemple quand les valeurs manquantes sont nombreuses (typiquement pour le niveau de vie) ou lorsque l’on travaille sur des sous-populations.")
} else{
   note <- c("Les barres noires correspondent aux intervalles de confiance à 95 %. La borne d'erreur a été calculée avec la formule : $({z}_{\\frac{{\\alpha}}{{2}}})(\\sqrt{\\frac{{p'(1-p')}}{{n}}}$ avec $p' = \\frac{x}{n}$ la proportion estimée de réponses affirmatives à la question ($x$ étant le nombre de réponses affirmatives et $n$ la taille de l'échantillon). Pour plus de détails concernant le calcul voir [ici]( https://courses.lumenlearning.com/atd-odessa-statistics/chapter/a-population-proportion/). Grossièrement, on peut considérer que si l’on prend l’ensemble de l’échantillon d’un même millésime d’enquête (3 000 répondants), une évolution est significative si elle est supérieure au seuil de 4 points de pourcentage. Ce seuil est supérieur quand les effectifs sont plus petits : par exemple quand les valeurs manquantes sont nombreuses (typiquement pour le niveau de vie) ou lorsque l’on travaille sur des sous-populations.")

}

```

```{r figchap1compa20152019, fig.cap="Différents indicateurs de pauvreté (2015 à 2019)", fig.height=2.5, fig.width=5.5, fig.source = source}
fig_chap1_compa20152019 <- readRDS("../rapport/figures/fig_chap1_compa20152019.RDS")
fig_chap1_compa20152019
```

```{r tabfinal21}
tab_final21 <- readRDS("../rapport/figures/tab_final21.RDS") 

extrait_table <- function(rows=1:100){
 tab <- tab_final21 %>% 
   slice(rows) %>% 
  kable(caption="Modèle de synthèse des effets sur le sentiment de pauvreté et les difficultés financières perçues", booktabs = TRUE, longtable = TRUE) %>%
   kableExtra::column_spec(1, width = "2.5cm") %>% 
   kableExtra::column_spec(2, width = "3cm") %>% 
   kableExtra::column_spec(3, width = "1.5cm") %>%
   kableExtra::column_spec(4, width = "2cm") %>%
  kableExtra::kable_styling(
  latex_options = c("hold_position", "repeat_header"),
  repeat_header_text = "\\textit{(suite)}",
  repeat_header_continued = "\\textit{(suite en page suivante...)}"
  ) %>% 
    kableExtra::footnote(c("Sentiment de pauvreté : N = 13548 et $R^2$ ajusté = 26,0 \\\\, \\\\%","Difficultés financières perçues : N = 13678 et $R^2$ ajusté = 28,6 \\\\, \\\\%",
                           "* : significatif au seuil de $5 \\\\, \\\\%$ ; ** : $1 \\\\, \\\\%$ ; *** : $0,1 \\\\, \\\\%$."), escape = FALSE)
 
 return(tab)
 
}


```


```{r, include = FALSE}
champ <- c("Personnes d’au moins 18 ans résidant en France métropolitaine.")
source <- c("Baromètre d’opinion de la DREES, 2015-2019.")
```

### Résultat 2

\footnotesize

```{r tabfinal21-1}
  extrait_table(1:9) %>%
  kableExtra::pack_rows("Pauvreté monétaire", 1, 9) %>%
  add_footnote_kable()
```

### Résultat 2 {.noframenumbering}

\addtocounter{table}{-1}

\footnotesize


```{r tabfinal21-2}
  extrait_table(10:20) %>%
   kableExtra::pack_rows("Pauvreté institutionnelle", 1,10) %>%
  add_footnote_kable()
```

### Résultat 2 {.noframenumbering}

\addtocounter{table}{-1}

\footnotesize

```{r tabfinal21-3}
  extrait_table(21:32) %>%
   kableExtra::pack_rows("Contrôles", 1, 11) %>% 
  add_footnote_kable()
```

### Résultat 2 {.noframenumbering}

\addtocounter{table}{-1}

\footnotesize


```{r tabfinal21-4}
  extrait_table(33:42) %>%
   kableExtra::pack_rows("Contrôles", 1, 9) %>% 
  add_footnote_kable()
```

### Résultat 2 {.noframenumbering}

\addtocounter{table}{-1}

\footnotesize


```{r tabfinal21-5}
  extrait_table(43:51) %>%
   kableExtra::pack_rows("Contrôles", 1, 8) %>% 
  add_footnote_kable()
```

### Résultat 2 {.noframenumbering}

\addtocounter{table}{-1}

\footnotesize

```{r tabfinal21-6,fig.source = source, fig.champ=champ}
  extrait_table(52:57) %>%
   kableExtra::pack_rows("Contrôles", 1, 6) %>% 
  add_footnote_kable()
```


\normalsize


# La pauvreté comme Espace social (analyse exploratoire) {#esexplo}

### Sommaire
\tableofcontents[currentsection, hideothersubsections]

### Titre 1

```{r, include = FALSE}
champ <- c("Personnes d’au moins 18 ans résidant en France métropolitaine.")
source <- c("Baromètre d’opinion de la DREES, 2015-2019.")
note <- c("Le nuage des individus comporte beaucoup moins de points qu’il y a d’individus dans la base de données. C’est parce que de nombreux individus ont répondu exactement les mêmes réponses aux questions correspondant aux variables actives. Ils sont donc superposés sur cette figure.")
```

```{r cah1, fig.show='hold', fig.cap="Nuage des individus de l'ACM et CAH sur les deux premiers axes", echo=FALSE,fig.width=7, fig.height=4.5, out.width="100%"}

gg_cah <- readRDS("../rapport/figures/gg_cah.RDS")

gg_cah
```

### Titre 2

```{r, include = FALSE}
champ <- c("Personnes d’au moins 18 ans résidant en France métropolitaine.")
source <- c("Baromètre d’opinion de la DREES, 2015-2019.")
```

```{r corrplot, fig.show='hold', fig.cap='Corrélation de Spearman entreles différents indicateurs de pauvreté', echo=FALSE, fig.width=7, fig.height=4.6, out.width="100%"}

gg_corrplot <- readRDS("../rapport/figures/gg_corrplot.RDS")

gg_corrplot
```


### Titre 3


```{r, include = FALSE}
champ <- c("Personnes d’au moins 18 ans résidant en France métropolitaine.")
source <- c("Baromètre d’opinion de la DREES, 2015-2019.")
lecture <- c("Pour la variable « HLM » (être locataire d’un logement social), la saturation sur le premier facteur est de 0,24 et celle sur le second facteur est de 0,46.")
```


```{r afe, fig.show='hold', fig.cap='Espace des variables de pauvreté monétaire, institutionnelle et subjective (Analyse en Facteurs Communs Exploratoire)', echo=FALSE, fig.width=7, fig.height=4.5, out.width="100%",fig.source=source, fig.champ=champ, fig.lecture=lecture}

gg_loadings <- readRDS("../rapport/figures/gg_loadings.RDS")

gg_loadings
```

### Titre 4

```{r, include = FALSE}
champ <- c("Personnes d’au moins 18 ans résidant en France métropolitaine.")
source <- c("Baromètre d’opinion de la DREES, 2015-2019.")
lecture <- c("Les modalités de chaque variables sont ordonnées telles que celles les plus à gauche (en rouge) soient les indicateurs de pauvreté et à droite (en vert) les indicateurs de richesse.")

if(knitr:::is_latex_output()){
   lecture <- c("Dans la classe B.1, 32 \\% des individus appartiennent à des ménages du troisième quintile de niveau de vie, 4 \\% des individus appartiennent à un ménage qui reçoit des revenus locatifs, 7 \\% indiquent se sentir pauvre et 30 \\% indiquent risquer le devenir dans les cinq prochaines années")

} else{
   lecture <- c("Par exemple, dans la classe B.1, 32 % des individus appartiennent à des ménages du troisième quintile de niveau de vie, 4 % des individus appartiennent à un ménage qui reçoit des revenus locatifs, 7 % indiquent se sentir pauvre et 30 % indiquent risquer le devenir dans les cinq prochaines années")

}
```


```{r latentclass2, fig.show='hold', fig.cap='Indicateurs de pauvreté pour les 6 classes latentes', echo=FALSE, fig.width=7, fig.height=4.8, out.width="100%"}

gg_latentclass_bar <- readRDS("../rapport/figures/gg_latentclass_bar.RDS")

gg_latentclass_bar

```


# La pauvreté comme Espace social (analyse confirmatoire) {#esconfi}

### Sommaire
\tableofcontents[currentsection, hideothersubsections]

### Titre A


```{r include=FALSE}
champ <- c("Personnes d’au moins 18 ans résidant en France métropolitaine.")
source <- c("Baromètre d’opinion de la DREES, 2015-2019.")
note <- c("Les variables encerclées correspondent aux variables latentes et les rectangulaires aux indicateurs observés dans la base de données. Les flèches en trait plein qui les relient correspondent aux saturations et les doubles flèches en pointillés aux variances. Les variances des facteurs fixées à 1 correspondent à des contraintes nécessaires pour que le modèle soit identifiable. Nous avons fixé comme contraintes supplémentaires la saturation du quintile de niveau de vie (0,83) et celle du RSA (0,74) pour rendre le modèle comparable au modèle 3. Nous avons également dû corriger la variance de la pauvreté monétaire qui était négative (nouveau cas Heywood) en l’imposant légèrement positive afin que la saturation associée à la dimension monétaire reste inférieure à 1 pour la validité du modèle. ")
  
```



::::{.columns}
:::{.column width="60%"}
```{r grviz4, fig.cap="Modèle confirmatoire", echo=FALSE,out.width="200%"}

grviz4 <- readRDS("../rapport/figures/grviz4.RDS")
grviz4
```
:::
:::{.column width="40%"}

\footnotesize

```{r tabglobal}
tab_covariates_global_cfa <- readRDS("../rapport/figures/tab_covariates_global_cfa.RDS")

tab_covariates_global_cfa %>% 
  setNames(c("a","b")) %>%  #NEW
  add_row(a="...",b="...") %>%  #NEW 
  slice(c(1:4,6:8,24,10,9,5)) %>%  #NEW
  setNames(c("","Effet sur l'indice global de pauvreté")) %>%  #NEW
  kable(booktabs = TRUE, longtable = FALSE) %>%
      kableExtra::column_spec(1, width = "2cm") %>%
      kableExtra::column_spec(2, width = "2cm") %>%
  kableExtra::kable_styling(
  latex_options = c("hold_position", "repeat_header"),
  repeat_header_text = "\\textit{(suite)}",
  repeat_header_continued = "\\textit{(suite en page suivante...)}"
  ) %>%
 # kableExtra::footnote("* : significatif au seuil de 5 % ; ** : 1 % ; *** : 0,1 %.") %>% 
  add_footnote_kable()
                    
```

\normalsize

:::
::::

### Titre B

```{r ggradar, fig.cap="Représentation graphique de quelques coefficients du modèle 3 avec covariables", echo=FALSE, out.width="75%", fig.width=6, fig.height=5}
library(ggplot2) #pour les graphiques

gg_radar <- readRDS("../rapport/figures/gg_radar.RDS")

gg_radar

```


# Conclusion et Discussion {-}



### Merci pour votre attention !


\begin{center}
\includegraphics[width = 2.5cm]{../rapport/logos/avatar_antuki_v2_small.png}
\end{center}

\bigskip 

\begin{center}
\includegraphics[width = 2cm]{../rapport/logos/logo.png}
\includegraphics[width = 4cm]{../rapport/logos/saclay_violet.png}
\end{center}
