---
title: | 
    | Construire l'espace social de la pauvreté avec un Baromètre d'opinion
subtitle: "Soutenance de Mémoire"
author: | 
    | Kim Antunez
    |
division: "ENSAE 3A, Master 2 SQD"
departement: "septembre 2021"
logo: "../rapport/logos/logo.png"
automaticcontents: false
output:
    beamer_presentation:
        template: template.tex
        keep_tex: yes
        theme: TorinoTh
        slide_level: 3
header-includes:
- \usepackage{wrapfig}
- \usepackage{booktabs}
- \usepackage{longtable}
- \usepackage{array}
- \usepackage{multirow}
- \usepackage{wrapfig}
- \usepackage{float}
- \usepackage{colortbl}
- \usepackage{pdflscape}
- \usepackage{tabu}
- \usepackage{threeparttable}
- \usepackage{threeparttablex}
- \usepackage[normalem]{ulem}
- \usepackage{makecell}
- \usepackage{animate}
- \usepackage{fontawesome5}
- \usepackage{caption}
- \usepackage{graphicx}
- \usepackage{tikz}
- \usetikzlibrary{fit,arrows.meta}
- \usepackage{pifont}
- \usepackage[shortlabels]{enumitem}
- \usepackage{dsfont}
- \setlist[itemize,1]{label = --}
- \setlist[itemize,2]{label = $\circ$}
- \setlist[enumerate,1]{label={\arabic*}}
- \usepackage{lmodern}
- \usepackage{cancel}
- \usepackage{array}
- \usepackage{xspace}
- \usepackage{tcolorbox}
- \usepackage{bclogo}

themeoptions: "coding=utf8,language=french"
classoption: 'usepdftitle=false,french'
fontsize: 10pt
---

```{r setup, include=FALSE}
knitr::opts_chunk$set(echo=FALSE,
	             cache=FALSE,
               prompt=FALSE, eval = TRUE,
               tidy=FALSE,
               comment=NA,
               message=FALSE,
               warning=FALSE,
               fig.width = 3,
               fig.height = 1,
	             fig.pos = "!ht", #!H encore plus fort
	             fig.align = 'center',
	             dev = "pdf"
	             )


library(dplyr)
library(kableExtra)
```


```{r aqltsetup, include=FALSE, eval = TRUE}
is_html <- knitr::is_html_output()
is_latex <- knitr::is_latex_output()
################################
########## KNITR ###############
################################
library(htmltools)
latex_emph <- function(entete = "Note", x, sep = "\n\n"){
  txt <- paste(sprintf("\\emph{%s}", x), collapse = sep)
  if(length(x)>1){
    entete <- paste0(entete,"s")
  }
  sprintf("\n\\emph{%s} : %s", entete, txt)
}
md_framed <- function(x, options){
  if (!is_latex || is.null(options$mdframed) || !options$mdframed || 
      is.null(options$fig.cap))
    return (x)
  # cap <- options$fig.cap
  # label <- fig$label
  # \label{fig:filtersdafcoefs}
  # \includegraphics[width=3cm,height=3cm]{example-image-a}
  #     \captionof{figure}{exampleimg}
  x <- gsub("\\\\begin\\{figure\\}(\\[!?\\w*\\])?",
            "", x)
  x <- gsub("\\caption","\\captiontmp", x, fixed = TRUE)
  # x <- gsub("^(\\n)*", "", x)
  x <- gsub("\n\n{\\centering",
            "\\begin{center}", x, fixed = TRUE)
  x <- sub("} \n\n}","}", x, fixed = TRUE)
  x <- gsub("\\end{figure}",
            "\\end{center}", x, fixed = TRUE)
  x
}

add_fig_opt_html <- function(x, options, nom_opt){
  nom_opt_complet <- sprintf("fig.%s", tolower(nom_opt))
  opt <- options[[nom_opt_complet]]
  if(!is.null(opt)){
    first_txt <- tags$p(opt[1], id = nom_opt, class = "title caption")
    all_txt <- c(list(first_txt),
                 lapply(opt[-1], tags$p, class = "caption"))
    txt <- withTags(
      div(class = "caption", id = nom_opt,
          tagList(all_txt)
      )
    )
    x <- paste(x,
               as.character(txt),
               sep = "\n")
  }
  x
}

add_fig_opt_latex <- function(x, options, nom_opt, 
                              prefix = nom_opt,
                              sep_multi = "---", sep_fichier = "\n\n"){
  if(is.null(prefix)){
    prefix <- nom_opt
  }
  if(is.null(sep_multi)){
    sep_multi <- "---"
  }
  if(is.null(sep_fichier)){
    sep_fichier <- "\n\n"
  }
  nom_opt_complet <- sprintf("fig.%s", tolower(nom_opt))
  opt <- options[[nom_opt_complet]]
  if(!is.null(opt)){
    x <- paste(x,
               latex_emph(prefix, opt, sep = sep_multi),
               sep = sep_fichier)
  }
  x
}
add_footnote_latex <- function(x, options, envir = "figure", remove_envir = TRUE){
  
  fin_envir <- sprintf("\\end{%s}", envir)
  if(length(grep(fin_envir, x, fixed = TRUE)) == 0){
    return(x)
  }
  
  params <- list(Source = list(),
                 Champ = list(),
                 Note = list(sep_multi = "\n\n"),
                 Lecture = list(prefix = "Note de lecture"))
  ajouts <- "\\footnotesize"
  for (opt in names(params)){
    ajouts <- add_fig_opt_latex(ajouts, options, opt,
                                prefix = params[[opt]]$prefix,
                                sep_multi = params[[opt]]$sep_multi,
                                sep_fichier = params[[opt]]$sep_fichier)
  }
  x <- paste0(x, ajouts, "\n\\normalsize")
  if(remove_envir){
    x <- sub(fin_envir, "", x, fixed = TRUE)
    x <- paste0(x, fin_envir)  
  }
  x  
}

add_footnote_html <- function(x, options){
  for (opt in c("source", "champ", "note", "lecture")){
    x <- add_fig_opt_html(x, options, opt)
  }
  x
}
add_footnote_perso <- function(x, options, envir = "figure", remove_envir = TRUE){
  if(is_latex){
    res <-  add_footnote_latex(x, options, envir = envir, remove_envir = remove_envir)
  }else if(is_html){
    res <-  add_footnote_html(x, options)
  }else{
    res <-  x
  }
  res
}
add_footnote_kable <- function(x, options = knitr::opts_current$get()){
  if(length(grep("\\end{table}", x, fixed = TRUE)) >0){
    envir = "table"
    remove_envir = TRUE
  } else if(length(grep("\\end{longtable}", x, fixed = TRUE)) >0){
    envir = "longtable"
    remove_envir = FALSE
  } 
  x <- add_footnote_perso(x, options = options, envir = envir, remove_envir = remove_envir)
  class(x) <- "knitr_kable"
  if(is_latex){
    attr(x, "format") <- "latex"
  }else if(is_html){
    attr(x, "format") <- "html"
  }
  x
}

local({
  hook_plot2 <- knitr::knit_hooks$get('plot')
  knitr::knit_hooks$set(plot = function(x, options) {
    if(is.null(options$fig.cap))
      return(hook_plot2(x, options))
    if(is_latex){
      res <-  knitr:::hook_plot_tex(x, options)
      # res <- md_framed(res, options)
      # res <- add_footnote_latex(res, options)
    }else if(is_html){
      res <- hook_plot2(x, options)
      # res <- add_footnote_html(res, options)
    }else{
      res <-  hook_plot2(x, options)
    }
    res <- add_footnote_perso(res, options)
    md_framed(res, options)
  })
})
```

# Dimensions de la pauvreté : perspectives théoriques {#chap1}

### Sommaire
\tableofcontents[currentsection, hideothersubsections]

###  La pauvreté est **multidimensionnelle**

1.	**Monétaire** 
* 	**Relative** : niveau de vie, seuil de pauvreté,

\pause

dépenses pré-engagées ?

Ex : Les inégalités de niveau de vie sont encore plus marquées une fois que l’on déduit les dépenses pré-engagées (*Lelièvre, Rémila, 2018*).
\pause

* 	**Absolue** : privation matérielle

\pause

\bigskip

\bigskip

2.	**Institutionnelle** : bénéficier de minima sociaux (*Simmel*, *Paugam*)

* 	Situation d’assistance qui lie l’individu à sa société (*Simmel*)

*   Statut social dévalorisé (*Paugam*)


<!-- \faArrowCircleRight{} **Halo de la pauvreté**  -->

<!--   * Tout ce qui peut nous faire basculer dans la pauvreté (précarité) -->
<!--   *	Tout ce qu’on n’arrive pas à mesurer  -->

### Pauvreté subjective comme moyen d’approcher le halo

3.	**Subjective** 

  -	**pauvreté monétaire indirecte**
  
      * privation matérielle
      
      * difficultés financières perçues. 
    \footnotesize 
    	*« Selon vous, pour vivre, quel est le montant dont doit disposer au minimum un foyer comme le vôtre, par mois (en euros) ? »*
    \normalsize
  
  \pause
  
  \bigskip
  
  \bigskip
  
  -	**pauvreté directe** = sentiment de pauvreté
  
    \footnotesize 
    	*« Et vous personnellement, pensez-vous qu’il y a un risque que vous deveniez pauvre dans les cinq prochaines années ? Oui, plutôt/Non, plutôt pas/Je suis déjà pauvre / NSP »*
    \normalsize
  
\pause
  
\faArrowCircleRight{} **Duvoux, Papuchon 2018** 

### Projet de recherche

::::{.tcolorbox data-latex= } 

\bigskip

Quelles sont ces **interactions** entre les **différentes dimensions** de la **pauvreté** 

\begin{center}
\Huge \faQuestion \normalsize
\end{center}
::::

Comment sont-elles chacune situées socialement et, lorsqu’elles sont analysées conjointement, que nous disent-elles sur l’étendue et la nature du phénomène de pauvreté ? 

\bigskip

\faArrowCircleRight{} Prolonger les travaux de Duvoux et Papuchon en proposant une **modélisation synthétique** du phénomène de pauvreté et ses différentes dimensions.

### Données et méthodes

**Données** : Baromètre d’opinion de la Drees (2017-2019)

\bigskip

\pause

**Méthodes**

1. Statistiques descriptives et modèles économétriques classiques afin de déterminer les variables qui permettent d'expliquer le sentiment de pauvreté

2. Modèles à variables latentes afin de construire l'espace social de la pauvreté. 

# Le sentiment de pauvreté ne se réduit pas au niveau de vie {#nonreducnv}

### Résultat 1


```{r, include = FALSE}
champ <- c("Personnes d’au moins 18 ans résidant en France métropolitaine.")
source <- c("Baromètre d’opinion de la DREES, 2015-2019.")

if(knitr:::is_latex_output()){
  note <- c("Les barres noires correspondent aux intervalles de confiance à 95 \\%. La borne d'erreur a été calculée avec la formule : $({z}_{\\frac{{\\alpha}}{{2}}})(\\sqrt{\\frac{{p'(1-p')}}{{n}}}$ avec $p' = \\frac{x}{n}$ la proportion estimée de réponses affirmatives à la question ($x$ étant le nombre de réponses affirmatives et $n$ la taille de l'échantillon). Pour plus de détails concernant le calcul voir \\href{https://courses.lumenlearning.com/atd-odessa-statistics/chapter/a-population-proportion/}{ici}. Grossièrement, on peut considérer que si l’on prend l’ensemble de l’échantillon d’un même millésime d’enquête (3 000 répondants), une évolution est significative si elle est supérieure au seuil de 4 points de pourcentage. Ce seuil est supérieur quand les effectifs sont plus petits : par exemple quand les valeurs manquantes sont nombreuses (typiquement pour le niveau de vie) ou lorsque l’on travaille sur des sous-populations.")
} else{
   note <- c("Les barres noires correspondent aux intervalles de confiance à 95 %. La borne d'erreur a été calculée avec la formule : $({z}_{\\frac{{\\alpha}}{{2}}})(\\sqrt{\\frac{{p'(1-p')}}{{n}}}$ avec $p' = \\frac{x}{n}$ la proportion estimée de réponses affirmatives à la question ($x$ étant le nombre de réponses affirmatives et $n$ la taille de l'échantillon). Pour plus de détails concernant le calcul voir [ici]( https://courses.lumenlearning.com/atd-odessa-statistics/chapter/a-population-proportion/). Grossièrement, on peut considérer que si l’on prend l’ensemble de l’échantillon d’un même millésime d’enquête (3 000 répondants), une évolution est significative si elle est supérieure au seuil de 4 points de pourcentage. Ce seuil est supérieur quand les effectifs sont plus petits : par exemple quand les valeurs manquantes sont nombreuses (typiquement pour le niveau de vie) ou lorsque l’on travaille sur des sous-populations.")

}

```

```{r figchap1compa20152019, fig.cap="Différents indicateurs de pauvreté (2015 à 2019)", fig.height=2.5, fig.width=5.5, fig.source = source}
fig_chap1_compa20152019 <- readRDS("../rapport/figures/fig_chap1_compa20152019.RDS")
fig_chap1_compa20152019
```

### Résultat 2

\footnotesize

```{r, include = FALSE}
champ <- c("Personnes d’au moins 18 ans résidant en France métropolitaine.")
source <- c("Baromètre d’opinion de la DREES, 2015-2019.")
```

```{r tabfinal21,fig.source = source, fig.champ=champ}
tab_final21 <- readRDS("../rapport/figures/tab_final21.RDS") 

tab_final21 <- tab_final21 %>% 
  kable(caption="Modèle de synthèse des effets sur le sentiment de pauvreté et les difficultés financières perçues", booktabs = TRUE, longtable = TRUE) %>%
   kableExtra::column_spec(1, width = "2.5cm") %>% 
   kableExtra::column_spec(2, width = "3cm") %>% 
   kableExtra::column_spec(3, width = "1.5cm") %>%
   kableExtra::column_spec(4, width = "2cm") %>%
  kableExtra::kable_styling(
  latex_options = c("hold_position", "repeat_header"),
  repeat_header_text = "\\textit{(suite)}",
  repeat_header_continued = "\\textit{(suite en page suivante...)}"
  ) %>%
  kableExtra::pack_rows("Pauvreté monétaire", 1, 9) %>%
  kableExtra::pack_rows("Pauvreté institutionnelle", 10, 18) %>%
  kableExtra::pack_rows("Contrôles", 19, 57) 

if(knitr:::is_latex_output()){
  tab_final21 %>% 
    kableExtra::footnote(c("Sentiment de pauvreté : N = 13548 et $R^2$ ajusté = 26,0 \\\\, \\\\%","Difficultés financières perçues : N = 13678 et $R^2$ ajusté = 28,6 \\\\, \\\\%",
                           "* : significatif au seuil de $5 \\\\, \\\\%$ ; ** : $1 \\\\, \\\\%$ ; *** : $0,1 \\\\, \\\\%$."), escape = FALSE)  %>% add_footnote_kable()
} else{
  tab_final21  %>%    kableExtra::footnote(c(paste0("Sentiment de pauvreté : N = ",
                                 "13548"," et $R^2$ ajusté = ","26,0"," %",
                                 " / Difficultés financières perçues : N = ",
                                 "13678"," et $R^2$ ajusté = ",
                              "28,6"," %."),"* : significatif au seuil de 5 % ; ** : 1 % ; *** : 0,1 %."
                         ))  %>% add_footnote_kable()


}

```


\normalsize

# La pauvreté comme Espace social (analyse exploratoire) {#esexplo}

# La pauvreté comme Espace social (analyse confirmatoire) {#esconfi}

### Merci pour votre attention !


\begin{center}
\includegraphics[width = 1.5cm]{../rapport/logos/avatar_antuki_v2_small.png}
\end{center}

\bigskip 

\begin{center}
\includegraphics[width = 3cm]{../rapport/logos/logo.png}
\includegraphics[width = 3cm]{../rapport/logos/saclay.png}
\end{center}
